臺灣高等法院刑事裁定
111年度毒抗字第846號
抗  告  人  
即  被  告  秦碩亨


上列抗告人即被告因違反毒品危害防制條例案件，不服臺灣臺北
地方法院中華民國111年8月2日裁定（111年度毒聲字第475號）
，提起抗告，本院裁定如下：
    主  文
抗告駁回。                                              
    理  由
一、原裁定意旨略以:抗告人即被告甲○○(下稱被告)有於民國109
    年11月16日晚上11時許，在臺北市○○區○○○○○○○○○號碼為000
    0-00號自用小客車內，施用第二級毒品大麻乙次等情，業經
    被告於警詢、偵查中坦承不諱，且有臺灣尖端先進生技醫藥
    股份有限公司所出具之濫用檢驗報告在卷足憑，是被告有施
    用第二級毒品之犯行堪以認定。而被告本次施用毒品犯行，
    原經臺灣臺北地方檢察署檢察官以109年度毒偵字第3755號
    為附命戒癮治療之緩起訴處分確定，然因違反規定而經該署
    檢察官撤銷緩起訴處分確定，因認被告於本案施用第二級毒
    品犯行前3年內未曾因施用毒品案件而經法院裁定觀察、勒
    戒處分之情事，被告前既不能完成戒癮治療，經職權裁量後
    認本案應依毒品危害防制條例第20條第1項規定令被告入勒
    戒處所觀察、勒戒，於法有據，應予准許等語。
二、抗告意旨略以:被告確有於上開時地施用第二級毒品大麻無
    訛，然就檢察官以其未遵期到院治療而撤銷緩起訴部分，實
    係因110年5月起COVID-19疫情緣故，因擔心感染風險，故缺
    席戒癮治療，並非故意不到，且家人亦確診，故在家自主健
    康管理，至110年底疫情趨緩，即至醫院進行戒癮治療，故
    被告並非無故不到醫院接受治療，檢察官以被告無故未至醫
    療院所進行戒癮治療而撤銷原緩起訴分，並逕向法院聲請觀
    察、勒戒之裁量權顯屬不當等語。
三、按犯毒品危害防制條例第10條之罪者，檢察官應聲請法院裁
    定，令被告入勒戒處所觀察、勒戒，其期間不得逾2月；觀
    察、勒戒或強制戒治執行完畢釋放後，3年後再犯第10條之
    罪者，適用本條前2項之規定，毒品危害防制條例第20條第1
    項、第3項分別定有明文。再按毒品危害防制條例第24條規
    定：「第20條第1項及第23條第2項之程序，於檢察官先依刑
    事訴訟法第253條之1第1項、第253條之2第1項第4款至第6款
    或第8款規定，為附條件之緩起訴處分時，或於少年法院（
    地方法院少年法庭）認以依少年事件處理法程序處理為適當
    時，不適用之（第1項）；前項緩起訴處分，經撤銷者，檢
    察官應繼續偵查或起訴（第2項）」其立法理由略以：「緩
    起訴處分是利用機構外之處遇，協助施用毒品者戒除毒癮，
    為達成戒除毒癮之目的，於撤銷緩起訴處分後，宜由檢察官
    依法繼續偵查或起訴，亦即仍有現行條文第20條觀察、勒戒
    及強制戒治制度之適用，俾利以機構內之處遇方式協助其戒
    除毒癮。」等語，可知施用毒品犯行經檢察官採行毒品危害
    防制條例第24條第1項「附命緩起訴」方式處置，如該緩起
    訴嗣經撤銷，檢察官仍得適用同法第20條第1項，聲請法院
    裁定令被告或少年入勒戒處所觀察、勒戒。針對前揭規定，
    最高法院近所持見解認：毒品危害防制條例第20條第3項及
    第23條第2項所謂「3年後（內）再犯」，應跳脫以往窠臼，
    只要本次再犯（不論修正施行前、後）距最近1次觀察、勒
    戒或強制戒治執行完畢釋放，已逾3年者，即該當之，不因
    其間有無犯第10條之罪經起訴、判刑或執行而受影響。則舉
    重以明輕，被告縱曾經檢察官為「附命緩起訴」處分，若未
    完成戒癮治療，依理亦不影響法院再令觀察、勒戒之認定。
    亦即，若被告於緩起訴期間未完成戒癮治療，經檢察官撤銷
    緩起訴處分，因不等同曾受觀察、勒戒之處遇，自應回復原
    緩起訴處分不存在之狀態，由檢察官依現行法規定為相關處
    分，不得逕行起訴（最高法院110年度台非字第98號判決參
    照）。末按毒品戒癮治療實施辦法及完成治療認定標準第6
    條規定：「檢察官為緩起訴處分前，應得參加戒癮治療被告
    之同意，並向其說明完成戒癮治療應遵守事項後，指定其前
    往治療機構參加戒癮治療」；受戒癮治療者必須自行前往治
    療機構接受戒癮治療並遵守一定事項，一旦違反，其緩起訴
    處分即有可能遭到撤銷，並由檢察官依法繼續偵查或起訴。
    故檢察官欲依毒品危害防制條例第24條規定，以緩起訴方式
    替代觀察、勒戒時，自應詢問行為人是否同意接受戒癮治療
    。是緩起訴之戒癮治療，應屬法律賦予檢察官偵查裁量結果
    之作為，不得認為係施用毒品者所享有之權利，是否給予施
    用毒品者為附命完成戒癮之緩起訴處分，既屬檢察官之職權
    ，自非法院所得介入審酌。因此，檢察官自得按照個案情形
    ，依法裁量決定採行何者為宜。
四、經查:
　㈠被告有於109年11月16日晚上11時許，在臺北市○○區○○○○○○○○
    ○號碼為0000-00號自用小客車內，施用第二級毒品大麻乙次
    等情，業經被告於偵查時坦承不諱(毒偵卷第64頁)，而被告
    為警查獲後所採集之尿液經送驗結果確呈大麻代謝物陽性反
    應，此亦有臺灣尖端先進生技醫藥股份有限公司所出具之濫
    用檢驗報告1份在卷足憑(毒偵卷第95頁)，是被告有於上開
    時、地施用第二級毒品之犯行堪以認定。
　㈡就被告本次施用毒品犯行，臺灣臺北地方檢察署檢察官原於1
    10年2月17日以109年度毒偵字第3755號為緩起訴處分，緩起
    訴處分期間自110年3月3日起迄112年3月2日止。惟被告無故
    未依指定時間接受心理治療或社會復健治療逾3次，又於戒
    癮治療期程屆滿，依治療機構函送之檢驗結果或診斷證明，
    未完成戒癮治療，該署檢察官乃以111年度撤緩字第169號撤
    銷緩起訴處分，此有上開緩起訴處分書、撤銷緩起訴處分書
    及本院前案紀錄表1份在卷足憑。又被告未曾因施用毒品案
    件經裁定送觀察、勒戒乙節，有本院被告前案紀錄表存卷可
    查。據上，被告因本件施用第二級毒品犯行，經檢察官附命
    緩起訴，嗣經撤銷緩起訴，即回復緩起訴處分不存在之狀態
    ，且被告於該次施用毒品犯行前未曾接受觀察、勒戒或強制
    戒治，合於毒品危害防制條例第20條第1項規定，且被告業
    經機構外之戒癮治療無效。從而，檢察官聲請法院令被告入
    勒戒處所觀察、勒戒，依據前開說明，於法相符，應予准許
    。
　㈢被告固以前詞提起抗告，惟:
　⑴檢察官於緩起訴處分前偵查時，先詢問被告是否有意願參加
    該署第二級毒品戒癮治療計劃而為緩起訴處分？經被告應允
    後，檢察官復告知被告於緩起訴處分期間內，應依刑事訴訟
    法第253條之2第1項第6款規定，自費至治療機構臺北市立聯
    合醫院松德院區(下稱松德院區)，依醫師指示接受戒隱治療
    ，於1年之治療期程內完成戒癮治療。並於緩起訴處分確定
    之日起，至緩起訴期間屆滿前6個月止，至松德院區，配合
    尿液毒品檢驗，若於緩起訴期間內未完成戒癮治療之處遇措
    施，將由該署檢察官撤銷緩起訴處分，並依法進行後續偵查
    ，被告表達知悉且同意該緩起訴條件乙節，有訊問筆錄1份
    在卷足憑（見毒偵卷第123頁至第127頁）。故被告除知悉應
    完成戒癮治療外，亦確知倘若未完成戒癮治療之處遇措施，
    其緩起訴處分將遭撤銷。
　⑵然被告於110年8月、9月，均未至松德院區就診，臺灣臺北地
    方檢察署乃以函文通知被告因於110年8、9月份未依規定接
    受藥癮門診，藥癮門診追蹤次數不足，告誡1次，並於函文
    上註明未依規定接受藥癮門診，藥癮門診追蹤次數不足違反
    規定依法得作為撤銷緩起訴之參考等語。被告於110年10月
    、110年12月、111年1月仍未到診，臺灣臺北地方檢署乃再
    為同上內容之函文通知被告，惟被告於111年2月止仍未到診
    等情，此有該院成癮防治科二級毒品緩起訴戒癮治療醫療報
    表、臺灣臺北地方檢察署函文及送達證書在卷足憑(111年度
    撤緩字第169號卷第4頁至第16頁)。亦即被告自110年8月起
    迄同111年2月止，長達7個月之時間，均未曾至松德院區進
    行任何戒癮治療，亦未向臺灣臺北地方檢察署說明未到診之
    緣由，甚而於臺灣臺北地方檢察署函文催促其就診後，亦未
    到診。綜上，被告於戒癮治療時間，未依指定時間接受治療
    顯已逾3次甚明。
　⑶被告雖稱係因COVID-19疫情爆發，故未前往醫院進行戒癮治
    療，於110年底即開始恢復戒癮治療等語，並提出新聞報導
    證明松德院區有院內感染為據。惟觀諸被告提出新聞資料，
    係報導松德院區於110年5、6月間確有院內感染乙節，然被
    告係自110年8月起迄111年2月止均未至松德院區進行戒癮治
    療，已如前述，與其稱松德院區有院內感染時間要無重疊之
    處。且因被告到診狀況極差，臺灣臺北地方檢察署觀護助理
    員有於111年3月14日致電予被告，被告僅告知自己出了一些
    狀況等情，亦有臺灣臺北地方檢察署觀護輔導紀要在卷足憑
    ，未曾提及係因疫情漫延或顧慮身體狀況始未前往乙節。是
    被告以松德院區於110年5月間有院內感染，伊方未完成戒癮
    治療乙節，自不足採。
　⑷被告另提出其母親之隔離通知書，表示因其母染疫，伊需進
    行居家隔離，故未前往進行戒癮治療乙節，惟依卷附被告提
    出之隔離通知書，其母須進行隔離時間為111年5月3日至13
    日，然被告係自110年8月迄111年2月間未前往松德院區進行
    戒癮治療，已如前述，是二者時間並無絕對關聯，被告執此
    為其無法前往進行戒癮治療之緣由乙節，亦無理由。
　㈣被告於本案緩起訴處分履行期間，無故未到指定之醫院完成
    戒癮治療逾3次，致遭臺灣臺北地檢署檢察官撤銷緩起訴處
    分確定。參酌其於臺灣臺北地方檢察署函文告知倘藥癮門診
    追蹤次數不足違反規定依法得作為撤銷緩起訴之參考後，被
    告對此仍置之不理等情以觀，已難期待被告針對上開施用毒
    品犯行，能完成毒品戒癮治療程序，則檢察官斟酌被告上開
    於機構外處遇之執行情況，認被告並不適於機構外之戒癮治
    療處遇，故於撤銷緩起訴處分確定後，另擇定對被告為機構
    內之觀察、勒戒處遇，檢察官裁量權之行使，難認有何明顯
    違背法令、認定事實有誤或其他重大明顯瑕疵之處。
五、綜上，依上開卷證所示，被告確有本件施用第二級毒品之行
    為，自有予以矯治並預防其將來繼續施用之必要性，原審依
    檢察官聲請，裁定將被告送勒戒處所觀察、勒戒，經核並無
    違誤。被告猶執前詞提起本件抗告，指摘原裁定不當，為無
    理由，應予駁回。
據上論斷，依刑事訴訟法第412條，裁定如主文。
中　　華　　民　　國　　111 　年　　10　　月　　13　　日
                  刑事第十三庭  審判長法  官  吳冠霆
                                      法  官  邰婉玲
                                      法  官  柯姿佐
以上正本證明與原本無異。
不得再抗告。
                                      書記官  蔡硃燕
中　　華　　民　　國　　111 　年　　10　　月　　13　　日